臺灣高等法院臺南分院刑事判決　　　　　　 九十年度上訴字第一六五三號　　Ｃ
　　　上　訴　人
　　　即　被　告　乙　○　○
　　　選任辯護人　黃　紹　文　律師
　　　上　訴　人
　　　即　被　告　甲　○　○
右上訴人因妨害自由案件，不服臺灣嘉義地方法院九十年度訴字第二九七號中華民國
九十年十一月十二日第一審判決（起訴案號：臺灣嘉義地方法院檢察署八十九年度偵
緝字第一一五號、第二二一號），提起上訴，本院判決如左：
      主      文
上訴駁回。
      事      實
一、周朝與丁○○為朋友關係，緣丁○○於民國（下同）八十三年三月十日，在大
    陸福建省廈門市蓮花新村，與丙○○共同承包廬山大酒店之經營權，每人各擁有
    股權百分之五十股份，並由丁○○負責經營管理，盈虧平均分擔，至八十四年五
    月一日，因丁○○經營不善，經協商後另邀連紹達、許紹凰兄弟二人加入參與經
    營，丁○○股份成為百分之二十，丙○○股份為百分之三十，連紹達、許紹凰二
    人則共同持股份百分之五十。丁○○與丙○○在該廬山大酒店地下室，另與他人
    共同經營電動玩具遊樂場，二人各持有股權百分之二十五，嗣於八十四年十月二
    十一日，在連紹達、許紹凰兄弟見證下，丙○○主動要求丁○○將其所持有之廬
    山大酒店股權全部（此部分丁○○認價值一百五十萬元人民幣），與其所持有之
    遊樂場股權全部互易，二人簽立協議書後，丁○○退出廬山大酒店之經營，僅經
    營該酒店地下室之遊樂場，詎於簽立協議書之翌日（八十四年十月廿二日），該
    地下室遊樂場因不符合當地法律規定，遭中國大陸之公安機關取締，丁○○雖仍
    於八十四年十二月間，斷斷續續經營該遊樂場約一星期，並試圖向當地公安機關
    取得經營許可均未果，迄八十五年一月間確定必須停業，丁○○因不甘損失，並
    懷疑丙○○使詐，乃要求連紹達、許紹凰等股權交換之見證人出面協調，要求返
    還先前交換之股權，以貼補其損失。丙○○則認為丁○○於八十三年三月起至八
    十四年四月止，經營廬山大酒店期間，財務管理混亂，且營業虧損並未如丁○○
    所言達七百四十五萬元人民幣，應僅有四百六十萬元人民幣左右，因認當初結算
    合夥盈虧時，丁○○有隱瞞帳目之嫌。丁○○認丙○○之計算方法不當，二人間
    乃有合夥經營結算帳目不清及股權交換未能回復之債務糾紛。
二、丁○○因久未能與丙○○達成協商，乃於八十五年十月廿四日凌晨三時許，責由
    乙○○率李漢鍾、甲○○及不詳姓名年籍之成年男子共四人，基於挾持丙○○以
    逼迫其協商清償債務之犯意聯絡，赴福建省廈門市西堤別墅一○八號丙○○之住
    宅，先打傷居住該宅之鄭小娟、黃姓女司機、康姓女會計（傷害部分均未據告訴
    ），再由乙○○喝令丙○○進入其所駕上開小客車內，致丙○○自由行動意思遭
    彼等壓制，而不得不從命進入車內，再由乙○○駕車，甲○○及另一不詳姓名成
    年男子（此時李漢鍾先行離去）則分坐其旁看管丙○○，駛往廈門市公爵西餐廳
    。抵達後，乙○○電請丁○○及陳彥豪（李漢鍾、丁○○、陳彥豪均經另案判決
    確定）到場，令丙○○補償其股權交換所受之損失人民幣一五○萬元未果，乃命
    丙○○聯絡連紹達、許紹凰兄弟出面處理，但未聯絡上，丁○○、陳彥豪、乙○○乃夥同其餘手下押丙○○至廬山大酒店，遍尋未獲連、許二人，乙○○即命手
    下砸毀該酒店第一層樓之設備、裝潢（毀損部分未據告訴）。嗣一行人轉赴門
    市第一碼頭處，欲到附近路旁海鮮攤飲酒，因未營業，丁○○、陳彥豪乃先行離
    去。乙○○及其手下並丙○○乃轉赴西堤附近之海鮮攤飲酒及吃早點，丙○○藉
    口如，趁機逃逸，並返台報警。
二、案經丙○○訴由嘉義縣警察局朴子分局報請臺灣嘉義地方法院檢察署檢察官偵查
    起訴。
      理      由
一、上訴人即被告甲○○經合法傳喚，無正當理由不到庭，訊據上訴人即被告乙○○
    對於彼等於上開揭時、地與另案被告李漢鍾等人前往告訴人丙○○位於中國大陸
    福建省廈門市西堤別墅之住處之事實，固不否認，惟矢口否認有強押丙○○妨害
    其自由之犯行，辯稱：因丙○○之小老婆鄭小娟找大陸人毆打李漢鍾，故前往理
    論，當時由另案被告李漢鍾毆打案外人鄭小娟二耳光，而告訴人丙○○係自願與
    其等出去吃宵夜，因其門口有公安守衛，不可能進去押人，且被告乙○○未通知
    另案被告丁○○、陳彥豪至公爵酒店，其等不知另案被告丁○○、陳彥豪為何會
    去公爵西餐廳，且其等係因告訴人丙○○允許，始搗毀廬山酒店之設備，其等並
    未強押告訴人丙○○等語。
二、惟查被告乙○○、甲○○、李漢鍾與另一不詳姓名年籍之成年男子共四人，如何
    於上開時、地強押丙○○外出談判，剝奪其動自由之事實，業據被告甲○○於偵
    查中供稱：係乙○○帶伊等前往，進去後由不知姓名男子出手毆打丙○○，乙○○叫李漢鍾打鄭小娟，乙○○把丙○○叫起命其穿上衣服，帶至廈門公爵酒店，
    乙○○即打電話給丁○○，丁○○隨即到公爵酒店談判（詳偵緝字第二二一號卷
    第十頁）。另案被告李漢鍾於另案警訊時亦供稱：「八十五年十月二十四日乙○○強迫我必需帶他們去找丙○○，是乙○○要替丁○○討債：：：且當晚也是乙○○夥同其手下三人共同把丙○○帶出來的：：：」、「乙○○於八十五年十月
    二十四日凌晨一時多，扣我的呼叫器，要我到廈門市文化宮旁一ＫＴＶ：：：約
    二十分鍾後丁○○到場後，乙○○提議丙○○跟蔡總的債務今晚一定要處理，蔡
    總（指丁○○）說不要，但乙○○當眾在其手下等面前說一定要去處理，然後硬
    叫我帶他們去找丙○○，說：丙○○是以前你的老闆，你比較熟，你一定要去：
    ：：」、「：：：是乙○○他們綁架丙○○，企圖嫁禍給我的」、「乙○○是以
    喝酒為由將丙○○強行押走：：：」（詳八十五年十二月一日、十六日警訊筆錄
    ）等語。核與告訴人丙○○於警訊時供稱：「乙○○與李漢鍾於八十五年十月二
    十四日深夜三點至三點三十分間，率三名手下敲開我居住之廈門市西堤別墅一０
    八號大門，直接上到二樓踢壞我臥室房門強行到裡面，我還不及穿外套衣褲，就
    被乙○○、李漢鍾及其手下持槍押我下樓，鄭小娟見狀大聲喊叫僕人報公安，而
    引起乙○○及周手下不滿，即毆打鄭小娟及黃姓女司機、康姓女會計等三人後，
    就把我押到西堤別墅門口，該處有乙○○手下六名，三部計程車在接應，把我押
    上車即帶到廈門市公爵西餐廳，乙○○即打電話給丁○○說：人已經押出來了，
    約過七、八分鐘丁○○就到場了，即指示我打電話連絡廬山酒店總經理許紹凰，
    電話無人接，我向蔡說他去福州，又要我用電話連絡廬山酒店董事長連紹達，沒
    有人接電話後，丁○○即說：【走，押到廬山找連董，就不用怕沒錢了】：：：
    丁○○、乙○○找不到連董即喊打給它平了，由乙○○先動手拿取花瓶砸櫃台，
    其手下隨從見狀亦動手破壞店內設施，丁○○說押到鼓浪嶼：：：到了廈門第一
    碼頭丁○○連絡不到接應的船：：：又把我押到廈門市美人宮等待接應：：：因
    接應者未出面，丁○○指示乙○○再押到福建省同安縣，途中我乘下車吃東西上
    廁所的機會逃離乙○○的控制」，及在本院之指訴情節相符（詳八十五年十一月
    九日警訊筆錄詳本院卷第四十頁、第四十一頁），顯見告訴人丙○○係遭被告乙○○、甲○○及另案被告李漢鍾等人強押出其位於福建省廈門市西堤別墅之住所
    ，甚為明確。
三、被告乙○○、甲○○在原審及乙○○在本院雖均辯稱：告訴人丙○○係自願與其
    等外出云云，惟查：
    （一）被告乙○○、甲○○與另案被告李漢鍾等人至告訴人丙○○位於上址家中
          毆打案外人鄭小娟，當時告訴人丙○○亦在場之情，除為被告乙○○、吳
          榮華、另案被告李漢鍾所自承外，亦經告訴人陳世清指訴在卷，而案外人
          鄭小娟為告訴人丙○○之小老婆，此業為被告乙○○於原審及本院審理時
          供述在卷（詳原審卷第五十四頁、本院卷第三十八頁），衡諸常情，陳清
          世之小老婆鄭小娟既遭被告乙○○、甲○○夥同另案被告李漢鍾等人毆打
          ，則被告丙○○應無不加阻止或與之理論，而反自願與被告周潮榮等人外
          出吃宵夜之理。
    （二）被告乙○○、甲○○與另案被告丁○○、陳彥豪等若果係與告訴人丙○○
          一同出去吃消夜，其等何須之後又前往廬山大酒店砸毀店內之設備及裝潢
          ，此益徵告訴人丙○○與被告被告乙○○、甲○○外出，並非出於其自願
          。至被告乙○○、甲○○雖均辯稱：其等搗毀廬山大酒店係因告訴人陳清
          世同意云云，惟此不僅為告訴人丙○○所否認，告訴人丙○○並指稱：被
          告乙○○等人係因在廬山大酒店找不到證人許紹凰、等人始砸店，已如前
          述，加以告訴人丙○○既為廬山大酒店之股東，衡情論理，縱有經營不善
          ，告訴人丙○○亦不可能提議砸毀自己出資經營之酒店設備。
    （三）被告乙○○、甲○○雖又辯稱：廈門西堤別墅警備森嚴，根本不可能押人
          ，而告訴人丙○○於廬山大酒店亦可大聲呼救，顯見告訴人丙○○非為其
          等強押外出云云，惟查，被告乙○○、甲○○等人夥同另案被告李漢鍾及
          不詳姓名成年男子等人至告訴人丙○○之廈門西堤別墅住處，且其等至廬
          山飯店時，尚加入另案被告丁○○、陳彥豪等人，不僅在人數上相對於告
          訴人丙○○具有絕對優勢，且其等在告訴人丙○○家中尚毆打案外人鄭小
          娟等人，對告訴人丙○○產生心理威脅，加以告訴人丙○○之行動復已於
          其上開住所內即為被告乙○○、甲○○等人所控制，告訴人丙○○未加呼
          救，亦非不可能。況告訴人丙○○於本院審理時稱：伊別墅僅有普通警衛
          ，並非公安，亦無權利，因被告等人多勢眾，伊無法求救，從而被告周潮
          、甲○○辯稱：告訴人丙○○係自願與其等外出云云，殊不足採。
四、另案被告丁○○與告訴人丙○○自八十三年三月十日起，在大陸福建省廈門市蓮
    花新村，共同承包廬山大酒店之經營權，每人各擁有股權百分之五十，由丁○○
    負責經營管理，盈虧均擔，至八十四年五月一日，因經營不善，廬山大酒店虧損
    連連，經協商後邀證人連紹達、許紹凰兄弟二人加入經營，另案被告丁○○股權
    成為百分之二十，告訴人丙○○股權為百分之三十，證人連紹達、許紹凰二人則
    共同持股百分之五十。另案被告丁○○與告訴人丙○○另在該廬山大酒店地下室
    ，與他人共同經營電動玩具遊樂場，二人各持有股權百分之二十五，嗣於八十四
    年十月二十一日，在證人連紹達、許紹凰兄弟見證下，告訴人丙○○主動要求另
    案被告丁○○將蔡某所持有之廬山大酒店股權全部，與陳某所持有之遊樂場股權
    全部互易等情，業據告訴人丙○○於檢察官偵查時陳述明確，且為另案被告丁○○所不否認，且丁○○因上開生意糾紛，而與被告乙○○、甲○○、李漢鍾、陳
    彥豪等共同強押丙○○擬解決，丁○○、陳彥豪、李漢鍾所涉妨害自由罪部分，
    分別判處有期徒刑壹年拾壹月及壹年玖月確定在案，復有判決書附卷可按，堪認
    被害人丙○○指稱伊遭被告乙○○、甲○○夥同另案被告丁○○、陳彥豪、李漢
    鍾等謀議強行押走等情，應為真實。綜上所述，被告乙○○、甲○○前開所辯與
    常理有違，均不足採信，本件事證明確，犯行洵堪認定。
五、查被告乙○○、甲○○二人為逼迫丙○○出面與丁○○協商賠償股權交換所生損
    害之目的，而強押丙○○至公爵西餐廳、廈門第一碼頭附近等地，係以非法方法
    剝奪人之行動自由，核其所為係犯刑法第三百零二條第一項以非法方法剝奪行動
    自由罪。被告乙○○、甲○○與另案被告丁○○、李漢鍾、陳彥豪及另一名年籍
    、姓名不詳之成年男子間，有犯意聯絡及行為分擔，均為共同正犯。
六、原審審理結果，認被告等罪證明確，適用刑法第二十八條、第三百零二條第一項
    ，罰金罰鍰提高標準條例第一條前段，並審酌被告等之犯罪目的、動機、手段、
    品性、智識程度、犯罪所生損害及犯罪後之態度等一切情狀，分別量處乙○○有
    期徒刑壹年拾月、甲○○有期徒刑壹年玖月，認事用法俱無不合，量刑亦稱妥適
    ，被告等上訴意旨否認犯罪，空言指摘原判決不當，並無可取，為無理由，應予
    駁回。
七、被告甲○○經合法傳喚無正當理由不到庭，爰不待其陳述，逕行判決。
據上論斷，應依刑事訴訟法第三百六十八條、第三百七十一條，判決如主文。
本案經檢察官劉得鉦到庭執行職務。
中    華    民    國      九十一      年      四      月      十一      日
                                  臺灣高等法院臺南分院刑事第六庭
                                      審判長法官  楊    明    章
                                            法官  高    明    發
                                            法官  戴    勝    利
右正本證明與原本無異。
如不服本判決，應於判決送達後十日內向本院提出上訴狀，其未敘述理由者並應於提
出上訴狀後十日內向本院補提理由書（應附繕本)。
                                      法院書記官  吳    銘    添
中    華    民    國      九十一      年      四      月      十二      日
附錄法條：
刑法第三百零二條第一項：私行拘禁或以其他非法方法，剝奪人之行動自由者，處五
                        年以下有期徒刑、拘役或三百元以下罰金。
